臺灣高雄地方法院刑事判決　　　　　　　　　　　　九十一年度訴字第二一四一號
　　公　訴　人　臺灣高雄地方法院檢察署檢察官
　　被　　　告　甲○○　男　二.
　　選任辯護人　江雍正律師
　　　　　　　　陳慧錚律師
　　　　　　　　吳世敏律師
右列被告因殺人未遂等案件，經檢察官提起公訴（九十一年度偵字第一０三五九號）
，本院判決如左：
    主  文
甲○○未經許可，寄藏手槍，處有期徒刑貳年陸月，併科罰金新台幣陸萬元，罰金如
易服勞役，以新台幣玖佰元即銀元參佰元折算壹日。
扣案之義大利製ＣＯＭＢＡＴ型口徑九ｍｍ制式半自動手槍（槍號ＡＢ２８６３６號
，槍枝管編號0000000000號）壹支及制式九０子彈貳顆均沒收。
    事  實
一、甲○○明知手槍、子彈均為管制物品，非經中央主管機關許可，不得受寄而持有
    之，竟於民國九十年間某日，受不詳姓名年籍之友人「欽仔」之託，將具有殺傷
    力之義大利製ＣＯＭＢＡＴ型口徑九ｍｍ制式半自動手槍（槍號ＡＢ２８６３６
    號，槍枝管編號0000000000號）一支及制式九０子彈七顆，寄藏在高
    雄市○鎮區○○街「七號撞球場」之後門圍牆邊某處，而非法持有該手槍及子彈
    。嗣因甲○○積欠友人乙○○新台幣（下同）四十萬元之債務久未處理，乙○○
    乃於九十一年五月十日一時三十分許，前往上開「七號撞球場」欲向甲○○追討
    欠款，詎甲○○一見乙○○出現，竟立刻轉身逃跑，惟乙○○亦緊追在後，甲○
    ○為阻止乙○○繼續追逐，竟自該撞球場後門之圍牆邊某處，取出其所藏放之上
    開手槍及子彈，並基於傷害之犯意，持手槍連續向乙○○腳邊射擊二發，致乙○
    ○受有左脛腓骨粉碎開放性骨折之傷害（傷害部分未據告訴），甲○○見狀即趁
    隙逃離現場，然旋於翌日（即九十一年五月十一日）十二時三十分許，於偵查犯
    罪機關知悉本件犯罪事實及犯罪行為人之前，即持上開手槍一支及制式子彈五顆
    ，由友人蘇順生陪同至高雄市政府警察局前鎮分局自首，並當場報繳其持有之前
    開手槍一支及制式子彈五發，而自願接受裁判。
二、案經高雄市政府警察局前鎮分局報告臺灣高雄地方法院檢察署檢察官偵查起訴。
    理  由
一、訊據被告甲○○對其於右揭時、地，持槍射擊，致被害人乙○○受有上開傷害等
    情均坦承不諱，核與被害人乙○○於警訊及本院調查中所證述之情節相符。被告
    雖矢口否認有何寄藏手槍、子彈之犯行，辯稱上開手槍及子彈係其在撞球場認識
    的友人「欽仔」所藏放，撞球場裡很多人都知道，其並未受託代為保管槍枝，而
    「欽仔」已於九十年十一月間與警方槍戰身亡云云。然查，被告於受被害人催討
    債務而倉皇奔跑逃竄之際，既能立即取出上開槍彈，顯見其對藏放之地點知之甚
    詳，況撞球場內若確有多人知悉「欽仔」將槍彈藏放該處，而「欽仔」死亡亦已
    近半年之久，則該手槍及子彈豈有完全未遭人取走或報警處理，而任憑該槍支及
    子彈棄置該處之可能，被告所辯與常情顯然有違，應係事後避就之詞，不足採信
    。此外，扣案之槍枝係義大利ＴＡＳＦＯＧＬＩＯ廠製造之ＣＯＭＢＡＴ型口徑
    ９ｍｍ制式半自動手槍，槍號為「ＡＢ２８６３６號，槍管內具六條右旋來復線
    ，機械性能良好，可擊發子彈，認具殺傷力；另制式九０子彈五顆（試射三顆）
    ，認均係口徑９ｍｍ制式子彈，認均具殺傷力，此有內政部警政署刑事警察局九
    十一年五月二十八日刑鑑字第０九一０一三０六二七號鑑驗通知書一紙在卷可稽
    ，本件事證明確，被告犯行堪以認定。
二、按槍砲彈藥刀械管制條例第十八條第一項規定：「犯本條例之罪自首，並報繳其
    持有之全部槍砲、彈藥、刀械者，減輕或免除其刑；其已移轉持有而據實供述全
    部槍砲、彈藥、刀械之來源或去向，因而查獲者，亦同」。又刑法第六十二條所
    謂未發覺之罪，指有偵查犯罪職權之公務員，不知有犯罪之事實，或雖知有犯罪
    事實，而不知犯罪人為何人者，均屬之，最高法院二十六年渝上字第一八三九號
    著有判例可資參照。次按刑法第六十二條規定，對於未發覺之罪自首而受裁判者
    ，減輕其刑。但有特別規定者，依其規定，而槍砲彈藥刀械管制條例第十八條第
    一項前段規定，犯本條例之罪自首，並報繳其持有之全部槍砲、彈藥、刀械者，
    減輕或免除其刑，此為刑法第六十二條但書之特別規定，自應優先適用（參照最
    高法院九十年度台上字第二九六八號判決意旨），均先此敘明。經查，本件被告
    係於九十一年五月十一日十二時三十分許，在友人蘇順生之陪同下，持上開制式
    九○手槍一支及子彈五顆至高雄市政府警察局前鎮分局，向警員廖博然表明其曾
    於九十一年五月十日一時三十分許持前開手槍、子彈在右揭地點開槍射擊，並當
    場繳交槍、彈情事，有警訊筆錄附卷可稽，而在被告自白犯罪前，警方對於本案
    係何人所為毫無線索，亦未鎖定任何嫌疑人等語，業經證人即警員廖博然於本院
    調查中證述無訛。是被告在該管公務員尚未發覺其犯行之前自承犯罪，並繳交槍
    、彈之行為，應符合上引條文所規定之「犯本條例之罪自首」、「並報繳其持有
    之全部槍砲、彈藥」二要件，應有同條文「減輕或免除其刑」規定之適用。惟斟
    酌被告持有制式手槍及子彈，復持該槍彈射擊被害人，故本院認不宜免除其刑罰
    ，而僅能依刑法第六十六條但書「但同時有免除其刑之規定者，其減輕得減至三
    分之二」之規定，減輕其刑。
三、核被告甲○○所為，係犯槍砲彈藥刀械管制條例第七條四項之未經許可寄藏手槍
    罪及第十二條第四項之未經許可寄藏子彈罪。按寄藏與持有，均係將物置於自己
    實力支配之下，僅寄藏必先有他人之持有行為，而後始為之受寄代藏而已，故寄
    藏之受人委託代為保管，其保管之本身，亦屬持有，不過，此之持有係受寄之當
    然結果，法律上自宜僅就「寄藏」行為為包括之評價，不應另就「持有」予以論
    罪（參照最高法院七十四年台上字第三四ＯＯ號判例）。被告以一行為同時持有
    上開制式手槍及子彈之行為，係想像競合犯，應一重論以未經許可持有手槍罪。
    又被告持有制式槍、彈之犯行，係自行向警員自首，已如前述，故分別依槍砲彈
    藥刀械管制條例第十八條及刑法第六十六條但書之規定，減輕其刑。茲審酌制式
    手槍及子彈均係高度危險之物品，被告無故寄藏持有，嚴重影響社會治安，復持
    槍射擊他人，對民眾之安全產生嚴重之危害，惟念被告素行良好，有臺灣高等法
    院被告全國前案紀錄表在卷可參，犯後又前往警局自首，坦承部分犯行，足見其
    尚知節制，且其已與被害人達成和解，深具悔意態等一切情狀，酌情量處如主文
    所示之刑，並就罰金部分諭知易服勞役之折算標準。扣案之義大利ＴＡＳＦＯＧ
    ＬＩＯ廠製造之ＣＯＭＢＡＴ型口徑９ｍｍ制式半自動手槍一支（槍號為ＡＢ２
    ８６３６號，槍枝管編號0000000000號）及制式九０子彈五顆，均具
    殺傷力，屬禁止私自製造、販賣、持有之違禁物，業經內政部警政署刑事警察局
    鑑驗屬實，然其中子彈三顆已經鑑驗試射耗盡，是僅就該槍枝及送驗所餘之子彈
    二顆，依刑法第三十八條第一項第一款之規定宣告沒收。又被告犯罪後，原槍砲
    彈藥刀械管制條例第十九條有關強制工作之規定，業於九十年十一月十四日修正
    刪除，自應適用修正後裁判時之法律，無庸為強制工作之宣告，均附此敘明。
四、公訴意旨雖認被告開槍射擊被害人之行為係犯殺人未遂罪，惟按殺人罪與傷害罪
    之區別，本視加害人有無殺意為斷；且殺人未遂罪之成立，以有戕害他人生命之
    故意，著手於刺殺之實行而未發生死亡之結果為要件。故行為人是否具有殺人之
    故意，加害時所用器具，被害人受傷多寡以及受傷部位是否為致命之處，有時雖
    可藉為認定有無殺意之心證，但究不能據為絕對之標準，尚須就行為人主觀犯罪
    認識與客觀犯罪事實，參酌社會上一般經驗法則論理為斷，最高法院四十七年台
    上字第六五九號判例及最高法院八十四年度台上字第四○三號判決可資參照。經
    查，本件被告因積欠被害人四十萬元債款，屢經催討均避不見面，被害人心有不
    滿，遂前往上開「七號撞球館」欲當面向被告追討欠款，惟被告見狀便慌張逃跑
    ，被害人則緊追在後，復以徒手毆打被告，被告係在挨打之情形下倉皇逃跑，當
    時被告一直處在驚慌之狀態，情急之下才對被害人開槍，但應無致被害人於死之
    意圖等情，業經被害人於本院調查中證述明確。又被害人所受傷勢，係左脛腓骨
    粉碎開放性骨折，有診斷證明書一紙在卷足憑，參以被害人所陳當時所在位置光
    線很暗，渠僅聽到連續兩聲槍響，並未看見被告拿槍一節，若被告確有致被害人
    於死之決意，於被害人未及反應之際，大可瞄準被害人之身體，或於被害人受傷
    後再繼續開槍射擊，則被害人所受傷害即非僅止於此，益證被告僅基於傷害之犯
    意，並非基於殺人之犯意而為甚明，惟此部分未據被害人提出告訴，本院原應為
    不受理判決，惟公訴意旨認此部分與前開有罪部分有裁判上一罪之關係，爰不另
    為不受理之諭知。
據上論斷，應依刑事訴訟法第二百九十九條第一項前段，槍砲彈藥刀械管制條例第七
條第四項、第十二條第四項、第十八條第一項前段，刑法第十一條前段、第五十五條
、第六十六條但書、第四十二條第二項、第三十八條第一項第一款，罰金罰鍰提高標
準條例第二條，現行法規所定貨幣單位折算新台幣條例第二條，判決如主文。
中      華      民      國      九十一      年    十二    月    三十    日
                                        臺灣高雄地方法院刑事第一庭
                                            審判長法  官  林  水  城
                                            法  官  方  百  正
                                                  法  官  謝  雨  真
右正本證明與原本無異。
如不服本判決，應於判決送達後十日內，向本院提出上訴狀。
                                                  書記官  陳  威  志
中    華    民    國      九十一      年      十二      月    三十一    日
附錄本案論罪科刑法條全文
槍砲彈藥刀械管制條例第七條
未經許可，製造、販賣或運輸火砲、肩射武器、機關槍、衝鋒槍、卡柄槍、自動步槍
、普通步槍、馬槍、手槍或各類砲彈、炸彈、爆裂物者，處死刑、無期徒刑或七年以
上有期徒刑；處徒刑者，併科新台幣三千萬元以下罰金。
未經許可，轉讓、出租或出借前項所列槍砲、彈藥者，處無期徒刑或五年以上有期徒
刑，併科新台幣一千萬元以下罰金。
意圖供自己或他人犯罪之用，而犯前二項之罪者，處死刑或無期徒刑；處徒刑者，併
科新台幣五千萬元以下罰金。
未經許可，持有、寄藏或意圖販賣而陳列第一項所列槍砲、彈藥者，處五年以上有期
徒刑，併科新台幣一千萬元以下罰金。
第一項至第三項之未遂犯罰之。
槍砲彈藥刀械管制條例第十二條
未經許可，製造、販賣或運輸子彈者，處一年以上七年以下有期徒刑，併科新台幣五
百萬元以下罰金。
未經許可，轉讓、出租或出借子彈者，處六月以上五年以下有期徒刑，併科新台幣三
百萬元以下罰金。
意圖供自己或他人犯罪之用，而犯前二項之罪者，處三年以上十年以下有期徒刑，併
科新台幣七百萬元以下罰金。
未經許可，持有、寄藏或意圖販賣而陳列子彈者，處五年以下有期徒刑，併科新台幣
三百萬元以下罰金。
第一項至第三項之未遂犯罰之。
